臺灣臺南地方法院交通事件裁定　　　　 93年度交聲字第622號
移送機關　交通部公路總局嘉義區監理所麻豆監理站
受處分人
即異議人　甲○○
上列受處分人因違反道路交通管理處罰條例案件，對於交通部公
路總局嘉義區監理所麻豆監理站民國93年11月25日所為之裁決處
分（處分案號：麻監裁罰字第裁75—N00000000號）滿聲明異議
，本院裁定如下：
    主  文
異議駁回。
    理  由
一、聲明異議意旨如附件聲明異議狀所載。
二、按汽車駕駛人超車時，有超車時未保持適當之間隔者，處新
    台幣1千2百元以上2千4百元以下罰鍰；並記違規點數1點；
    道路交通管理處罰條例第47條第3款、第63條第1項第1款分
    別定有明文。
三、經查：
  (一)本件受處分人即異議人甲○○於民國93年8月13日7時50分許
    ，駕駛車牌號碼FD－587號營業大客車，沿高雄縣湖內鄉○
    ○村○○路○段由北往南方向行駛，行經該路段187號前時
    ，與同向行駛在前之謝文弘所騎乘車牌號碼YYI─226號輕機
    車發生擦撞，致謝文弘人車倒地，有高雄縣政府警察局高警
    交字第N00000000號舉發違反道路交通管理事件通知單1紙、
    高雄縣政府警察局湖內分局93年11月22日湖警交字第093001
    0440號函、及高雄縣政府警察局湖內分局93年12月23日湖警
    交字第0930011429號函暨所附異議人與謝文弘、蔡崇希之警
    訊筆錄、道路交通事故現場圖、道路交通事故調查報告表(一)
    (二)及現場照片12張等附卷可稽。且為異議人所不爭執。是此
    部分事實，堪信為真實。
  (二)異議人雖辯稱：當時異議人駕駛營業大客車均保持在外側快
    車道上行駛，於超越謝文弘等機車時，與該群機車之距離至
    少有1公尺以上，並無未保持安全間隔，而本件交通事故係
    因謝文弘超越左前方機車時，未查看後方有無來車，就任意
    駛入外側快車道超車，適異議人之大客車剛好駛至，而發生
    擦撞，且該路段之外側快車道為『禁行機車』，故本件車禍
    之肇事原因，實為謝文弘機車違規超車所引起云云。惟查，
    被害人謝文弘於93年8月15日警訊時陳稱：「我沿中山路二
    段機車道北往南行駛，行至肇事點突然有一營大客（FD－58
    7 ）從我後方超越，超越的過程中，該車擦撞到我左手把，
    並拖行我車10至20公尺，我跌倒‧‧」等語，並證人即被害
    人謝文弘於本院調查時具結證稱：「（93年8月13日上午7時
    50分許，在高雄縣湖內鄉○○路○段187號前，是否與異議
    人所駕駛的大客車發生車禍事故？及情形為何？）有，當時
    我騎乘機車一直騎在機車道上，當時是上班時段，並該路段
    有在施工，我見前方有縮減車道，突然之間甲○○的大客車
    超越我的機車時，兩車因而發生擦撞，擦撞後兩車有併行駛
    約10幾公尺，後來異議人的大客車停車後，我的機車才倒地
    ，後來蔡崇希機車見狀閃避不及，自後再撞擊我的機車，行
    經肇事地點時我的機車一直都是騎在機車道上靠近與外側快
    車道的白線邊，我並沒有騎入外側快車道，且發生事故時我
    亦無為超越前車而駛入外側快車道之情形，也就是我騎駛在
    肇事路段附近時，我都是騎在機慢車道上靠近與外側車道之
    白線邊，本件車禍是我騎在機慢車道上靠近與外側車道之白
    線邊時，異議人的大客車自後要超越我的機車時，因兩車發
    生擦撞所造成的」等語。復證人蔡崇希於93年8月13日警訊
    時證稱：「我騎BX─703號重機車沿中山路二段北往南方向
    直行，當時我是行駛『慢車道』，有一部YYI─226號輕機車
    與營大客發生擦撞，YYI─226號輕機車倒地，我因煞車不及
    撞到YY I─226號輕機車，但我人也倒地受傷」等語。又參
    以異議人於本院調查時陳稱：當時伊自後照鏡看到的情形是
    大客車與謝文弘的機車擦撞後，謝文弘的機車就不穩、搖晃
    ，後就人車倒地，倒地時伊營業大客車還沒有停下來，後來
    蔡崇希的機車就撞上去等語，是苟如異議人所辯「本件係因
    被害人謝文弘機車欲超越左前方機車，而駛入外側快車道時
    ，適異議人營業大客車剛好駛至該處，二車因而發生擦撞」
    ，則被害人謝文弘之機車應以『某傾角角度』與異議人直行
    之營業大客車發生擦撞，而依此撞擊情形，被害人謝文弘機
    車因該撞擊力，理應即失控倒地，焉會於擦撞後，先有『不
    穩、搖晃』之情事，後始人車倒地？且本件經送請台灣省高
    屏澎區車輛行車事故鑑定委員會鑑定結果亦認為：「甲○○
    駕駛大客車超越未保持安全間隔為肇事原因。謝文弘駕駛輕
    機車與蔡崇希駕駛重機車無肇事因素」，有台灣省高屏澎區
    車輛行車事故鑑定委員會93年10月89日高屏澎鑑字第931736
    號函暨所附鑑定意見書在卷可憑。綜據上述事證以觀，異議
    人甲○○於93年8月13日上午7時50分許，駕駛車牌號碼FD－
    587號營業大客車，沿高雄縣湖內鄉○○村○○路○段外側
    快車道由北往南方向行駛，行經該路段187號前時，因超車
    未保持適當之間隔距離，致該營業大客車右前車輪處與同向
    行駛在慢車道上之謝文弘所騎乘車牌號碼YYI─226號輕機車
    之左把手發生擦撞等情，堪以認定。是異議人前開所辯，應
    係卸責之詞，自無可採。從而，異議人於前開時、地駕駛汽
    車，於超車時未保持適當間隔之違規行為，應可認定。
  (三)至異議人辯稱：本件道路交通事故現場圖，將謝文弘機車之
    刮地痕劃的太過進入慢車道，若依現場圖所繪之情形，緊跟
    在車後之蔡崇希之重機車，勢必遭大客車後輪輾過、或大客
    車右側必因卡到蔡崇希之重機車而發生扭曲變形，但事實大
    客車本體並無損害，因此謝文弘機車之刮地痕應該是在快車
    道和慢車道之分界線上方兩側云云。惟查，經核異議人於本
    院調查時陳稱：謝文弘機車倒地時伊營業大客車還沒有停下
    來，後來蔡崇希的機車就撞上去等語，及證人謝文弘與蔡崇
    希之前開證詞，足見證人蔡崇希所騎乘之機車，係於被害人
    謝文弘機車倒地，並異議人所駕駛上開營業大客車已向前行
    駛後，始自後撞擊已倒地之被害人謝文弘機車；是於證人蔡
    崇希機車撞擊被害人謝文弘機車時，異議人之營業大客車已
    駛離該處；依上，證人蔡崇希之重機車當然不可能遭異議人
    營業大客車輾壓、或卡在異議人營業大客車之車輪下。是異
    議人所辯前情，應屬事後避責之詞，不足採信。又異議人雖
    一直辯稱其大客車均係行駛在外側快車道上，惟依道路交通
    安全規則第101條第5款係超越時須與前車左側保持半公尺以
    上間隔，以維護安全，而非僅於超車時保持在外側快車道未
    侵入慢車道即無過失。均附此敘明。
四、綜上所述，本件受處分人即異議人甲○○於右述時、地，駕
    駛汽車超車時未保持適當之間隔之違規事實，既可認定，則
    移送機關即交通部公路總局嘉義區監理所麻豆監理站據此並
    援引前開道路交通管理處罰條例第47條第3款及第63條第1項
    第1款規定，裁處異議人罰鍰新台幣1千2百元，並記違規點
    數1點，於法即無違誤。從而，本件異議人之異議為無理由
    ，應予駁回。
五、據上論斷，應依道路交通案件處理辦法第19條，裁定如主文
    。
中 　　華　 　民　　　國　   94 　年　　3   月　  24　日
                      臺灣臺南地方法院交通法庭
                          法　官    洪  榮  家
以上正本證明與原本無異。
如不服本裁定，應於收受送達後5日內向本院提出抗告狀。（應
附繕本）
　　　　　　　　　　　　　書記官    陳  志  德
中　　華　　民　　國　　94　　年　　3 　　月　　25　　日
